【裁判字號】    90,訴,302
【裁判日期】    900329
【裁判案由】    過失致死
【裁判全文】
臺灣板橋地方法院刑事判決                            九十年度訴字第三二號
    公  訴  人  臺灣板橋地方法院檢察署檢察官
    被      告  皇翰有限公司
    兼右代表人  乙○○
    共      同
右列被告因過失致死等案件，經檢察官提起公訴（九十年度偵字第八五三號），本院
判決如左：
    主  文
皇翰有限公司因雇主違反為防止機械、器具、設備等引起之危害應有符合標準之必要
安全衛生設備之規定，致發生死亡之災害，科罰金新台幣捌萬元。
乙○○從事業務之人，因業務上之過失致人於死，處有期徒刑伍月，如易科罰金，以
參佰元折算壹日。緩刑貳年。
    事  實
一、乙○○係設於台北縣鶯歌鎮○○○路一九四巷三十六號皇翰有限公司之負責人，
    為從事塑膠製品製造業務之人，並僱用石光熙等勞工從事相關工作，亦為勞工安
    全衛生法所稱之雇主。乙○○明知雇主對於具有捲入點之淋膜機，有危害勞工之
    虞時，應設置必要安全衛生設備之護圍、導輪等設備，以防止淋膜機所引起之危
    害，竟應注意能注意而未注意，使石光熙等勞工使用未設置護圍、導輪之淋膜機
    ，在皇翰有限公司之上開工廠工作。嗣於民國八十九年九月十八日十五時十五分
    許，石光熙在淋膜機旁從事作業時，為排除黏附在矽膠滾輪上之鋁箔，疏未注意
    須先以手動控制將背壓鐵質滾輪移開，即逕以木棒排除黏附在矽膠滾輪上之鋁箔
    ，且上開淋膜機亦未裝置護圍、導輪等設備，致石光熙之左手及左胸外側遭淋膜
    機捲入，經同事陳育揆等人發覺，立即電請救護車將石光熙送醫急治。惟石光熙
    仍於翌日即八十九年九月十九日零時五十分許，因胸腹腔內出血不治死亡。
二、案經台北縣警察局三峽分局報請台灣板橋地方法院檢察署檢察官相驗後，由該檢
    察官自動檢舉偵查起訴。
    理  由
一、右揭事實，業據被告乙○○於偵審中供承不諱，並據證人陳育揆於警訊、偵查中
    證述明確，而被害人石光熙確係於右開工廠內之淋膜機旁從事作業時，因上開淋
    膜機未裝置護圍、導輪等設備，致被害人之左手及左胸外側遭淋膜機捲入，經送
    醫急治，仍因胸腹腔內出血不治死亡等情，復據台灣板橋地方法院檢察署檢察官
    督同法醫師相驗無訛，並製有相驗屍體證明書、驗斷書、履勘筆錄各乙份及相片
    多幀附卷可稽，事證已甚明確。
二、按雇主對於防止機械、器具、設備等引起之危害，應有符合標準之必要安全衛生
    設備；又雇主對於滾輾紙、布、金屬箔等或其他具有捲入點之滾軋機，有危害勞
    工之虞時，應設護圍、導輪等設備；勞工安全衛生法第五條第一項第一款、勞工
    安全衛生設施規則第七十八條分別定有明文。又本件被害人石光熙於右揭時、地
    工作之作業場所，矽膠滾輪與背壓鐵質冷卻滾輪間未設置護圍等設備，此有行政
    院勞工委員會北區勞動檢查所八十九年十月二十三日台八十九勞北檢製字第八九
    一一七六０號函附之職業災害檢查報告書乙份及相片四幀存卷可參；而依當時情
    狀復無不能注意之情事，竟應注意能注意而疏未注意肇致本件職業災害，被告乙
    ○○應負過失罪責甚明。又被害人確因本件職業災害死亡等情，已如前述，則被
    告乙○○之過失行為與被害人之死亡間，顯有相當因果關係，是被告二人之犯行
    均堪認定。
三、按違反勞工安全衛生法第五條第一項第一款規定，未於勞工工作場所設置符合安
    全標準之設施，致生同法第二十八條第二項第一款之死亡職業災害者，應依同法
    第三十一條第一項論處。是核被告乙○○所為，係犯勞工安全衛生法第三十一條
    第一項之罪及刑法第二百七十六條第二項之業務過失致死罪。又被告乙○○一行
    為觸犯前開二罪，為想像競合犯，應依刑法第五十五條規定，從一重之業務過失
    致死罪處斷。至被告皇翰公司則應依勞工安全衛生法第三十一條第二項之規定處
    斷。爰分別審酌被告之素行，過失程度，犯罪所生之損害，事後已與被害人家屬
    達成民事和解，賠償新台幣四百三十萬元，有桃園縣大溪鎮調解委員會調解筆錄
    影本乙紙在卷可考及被告乙○○犯後坦承犯行，態度良好等一切情狀，各量處如
    主文所示之刑；又法人並無易服勞役之能力，且被告乙○○行為後原刑法第四十
    一條之規定：「犯最重本刑為三年以下有期徒刑之刑之罪，而受六月以下有期徒
    刑或拘役之宣告，因身體、教育、職業或家庭之關係或其他正當事由，執行顯有
    困難者，得以一元以上三元以下折算一日，易科罰金。」，已於九十年一月四日
    經修正為刑法第四十一條第一項，該規定為：「犯最重本刑為五年以下有期徒刑
    之刑之罪，而受六月以下有期徒刑或拘役之宣告，因身體、教育、職業或家庭之
    關係或其他正當事由，執行顯有困難者，得以一元以上三元以下折算一日，易科
    罰金。但確因不執行所宣告之刑，難收矯正之效，或難以維持法秩序者，不在此
    限。」，並於同年月十日經總統公布施行，經新舊法比較結果，以修正後之新法
    對被告乙○○較為有利，爰依裁判之新法，僅就被告乙○○部分諭知易科罰金之
    折算標準，以示懲儆。末查被告乙○○前未曾受有期徒刑以上刑之宣告，有台灣
    高等法院檢察署刑案紀錄簡覆表在卷足憑，其事後已坦承犯行，深具悔意，且事
    後已與被害人家屬達成民事和解，被害人之父甲○○亦到庭表示不再追究，是被
    告乙○○經此刑之宣告後，應知警惕而無再犯之虞，本院因認其前開所受宣告之
    刑以暫不執行為當，爰就被告乙○○部分予以宣告緩刑二年，以勵自新。
據上論斷，應依刑事訴訟法第二百九十九條第一項前段，勞工安全衛生法第三十一條
第一項、第二項，刑法第十一條前段、第二條第一項前段、第二百七十六條第二項、
第五十五條、第四十一條第一項、第七十四條第一款，罰金罰鍰提高標準條例第一條
前段、第二條，判決如主文。
本案經檢察官馬中琍到庭執行職務。
中      華      民      國      九十    年      三      月    二十九    日
                                    臺灣板橋地方法院刑事第四庭
                                        法  官  高  明  德
右正本證明與原本無異。
如不服本判決，應於判決送達後十日內，向本院提出上訴狀。
                                        書記官  高  玉  彬
中      華      民      國      九十    年      三      月    二十九    日
附錄本案所犯法條全文
中華民國刑法第二百七十六條
(過失致死罪)
因過失致人於死者，處二年以下有期徒刑、拘役或二千元以下罰金。
從事業務之人，因業務上之過失犯前項之罪者，處五年以下有期徒刑或拘
役，得併科三千元以下罰金。
勞工安全衛生法第三十一條
違反第五條第一項或第八條第一項之規定，致發生第二十八條第二項第一
款之職業災害者，處三年以下有期徒刑﹑拘役或科或併科新台幣十五萬元
以下罰金。
法人犯前項之罪者，除處罰其負責人外，對該法人亦科以前項之罰金。


司法院資訊處製作；財團法人民間司法改革基金會備份。
